【裁判字號】    98,上訴,1675
【裁判日期】    981130
【裁判案由】    偽造文書等
【裁判全文】
臺灣高等法院高雄分院刑事判決        98年度上訴字第1675號
上  訴  人
即  被  告  丙○○
上列上訴人因偽造文書等案件，不服臺灣高雄地方法院98年度訴
字第1189號中華民國98年10月22日第一審判決（起訴案號：臺灣
高雄地方法院檢察署98年度偵字第20820 號），提起上訴，本院
判決如下：
     主  文
上訴駁回。
     理  由
一、按不服地方法院之第一審判決而上訴者，應向管轄第二審之
    高等法院為之，且上訴書狀應敘述具體理由。第二審法院認
    為上訴書狀未敘述理由或上訴有刑事訴訟法第362 條前段之
    情形者，應以判決駁回之，刑事訴訟法第361 條第1 項、第
    367 條前段定有明文。所謂不服第一審判決之具體理由，必
    係依卷內既有訴訟資料或提出新事證，指摘或表明第一審判
    決有何採證認事、用法或量刑等足以影響判決本旨之不當或
    違法，而構成應予撤銷之具體事由，始足當之；倘僅泛言原
    判決認定事實錯誤、違背法令、量刑失之過重或輕縱，而未
    指出具體事由，或形式上雖已指出具體事由，然該事由縱使
    屬實，亦不足以認為原判決有何不當或違法者，皆難謂係具
    體事由，俾與第二審上訴制度在請求第二審法院撤銷、變更
    第一審不當或違法之判決，以實現個案救濟及節制濫行上訴
    之立法目的相契合。是倘上訴人之上訴書狀雖敘述上訴理由
    ，惟並未具體敘述第一審判決有何不當或違法情形，即與未
    敘述具體理由無異，所為上訴，即非適法。
二、本件原判決以：(一)上訴人即被告丙○○（下稱被告丙○○）
    意圖為自己不法之所有，基於竊盜犯意，於附表一所示時間
    、地點，以附表一所示之方式，竊取甲○○等人如附表一所
    載之財物（附表一編號1 、4 毀損部分未據告訴）。(二)另意
    圖為自己不法之所有，基於行使偽造私文書及詐欺取財之犯
    意，持附表一編號3 所竊得乙○○所有之國泰世華商業銀行
    （下稱國泰銀行）信用卡（卡號：0000000000000000），未
    經乙○○之同意，即持前開信用卡，分別於附表二所示之時
    間，至如附表二所載之特約商店消費，並在各該特約商店信
    用卡簽帳單上簽寫「乙○○」之署名（編號5 之刷卡簽帳單
    免持卡人簽名），以示「乙○○」確認該筆交易係其本人所
    為之意，進而將簽帳單交予如附表二所示不知情之特約商店
    人員，而行使如附表二編號1-4 、6-8 所示偽造之私文書，
    致使如附表二所示之特約商店人員均陷於錯誤，而將消費標
    的交付與丙○○，再由國泰銀行墊付如附表二所示之消費金
    額，均足生損害於乙○○、如附表二所示之特約商店及國泰
    銀行對於信用卡管理之正確性。(三)被告丙○○為避免其冒用
    乙○○名義持前開信用卡為金額較高之消費時起人疑心，竟
    基於公然冒用公務員服飾之犯意，於附表二編號2 及編號3
    持前開信用卡消費時，身著自不詳處所取得之繡有高雄縣警
    察局編號1054警用臂章與1 線3 星胸章之警員長袖襯衫（涉
    嫌竊取該警員襯衫部分業經臺灣高雄地方法院檢察署檢察官
    為不起訴之處分），嗣於98年7 月13日凌晨5 時20分許，穿
    著前開警員襯衫並駕駛自用小客車（該車懸掛附表一編號5
    竊得之車號0599-NV 車牌），行經高雄市○○區○○路與九
    如路口時，遇警攔檢而查獲之事實，業據被告丙○○坦承不
    諱，核與證人即被害人甲○○、戊○○、乙○○、丁○○、
    張簡德榮於警詢中證述情節相符，並有高雄市政府警察局保
    安警察大隊扣押筆錄、扣押物品目錄表、緝獲照片16張、臺
    灣土地銀行面額新臺幣（下同）1 萬7000元支票影本、國泰
    銀行持卡人新增消費證明、高雄市政府警察局車輛尋獲電腦
    輸入單及高雄縣政府警察局車輛協尋電腦輸入單各2 紙、失
    車唯讀案件基本資料2 份、贓物認領保管單5 紙、高雄縣政
    府警察局98年7 月31日高縣警刑一字第0980034707號函、國
    泰銀行業務控管部98年8 月3 日國世業控字第0980000467號
    函暨附件信用卡簽帳單共8 紙、臺灣高雄地方法院檢察署電
    話紀錄單在卷可稽（見警卷第30～42、44～50頁，偵卷第17
    ～26、33～35頁），足認被告丙○○之自白與事實相符，犯
    行洵堪認定。復敘明刑法第321 條第1 項第3 款之攜帶兇器
    竊盜罪，其種類並無限制，凡客觀上足以對人之生命、身體
    、安全構成威脅，具有危險性之兇器為已足，並不以攜帶之
    初有行兇之意圖為必要；又此所謂兇器，其種類並無限制，
    凡客觀上足對人之生命、身體、安全構成威脅，具有危險性
    之兇器均屬之（最高法院94年度台上字第3149號判決及79年
    臺上字第5253號判例意旨參照）。被告丙○○於附表一編號
    1 、2 、4 、5 所示之犯行，分別撿拾現場之角鐵、攜帶自
    備之扳手或美工刀等物品，依照一般常識以觀，該等物品之
    材質甚為堅硬且銳利，客觀上自屬於足以殺傷人之生命、身
    體之器械，顯為具有危險性之兇器無訛。又按持信用卡購物
    消費，須於信用卡之簽帳單顧客簽名欄上簽名後，將簽帳單
    中之商店存根聯交還特約商店，以表示持卡人確認簽帳單上
    記載之交易標的及金額，並向發卡銀行請求撥付消費款項與
    特約商店之旨，是該簽帳單含有收據及請款單之性質，亦屬
    私文書。核被告就附表一編號1 、2 、4 、5 部分，均係犯
    刑法第321 條第1 項第3 款之攜帶兇器竊盜罪；就附表一編
    號3 部分，係犯刑法第320 條第1 項之竊盜罪；就附表二編
    號1 、4 、6- 8部分，均係犯刑法第216 條、第210 條之行
    使偽造私文書罪、第339 條第1 項之詐欺取財罪；就附表二
    編號2 、3 部分，均係犯刑法第216 條、第210 條之行使偽
    造私文書罪、第339 條第1 項之詐欺取財罪及第159 條之冒
    用公務員服飾罪；就附表二編號5 部分，係犯刑法第339 條
    第1 項之詐欺取財罪；就98年7 月13日查獲當日身著員警服
    飾部分，係犯刑法第159 條之冒用公務員服飾罪；另敘明被
    告丙○○偽造「乙○○」署名之行為，為偽造私文書之階段
    行為，而其偽造私文書後進而行使，偽造之低度行為為行使
    之高度行為所吸收，均不另論罪。被告丙○○就附表二編號
    1 、4 、6 ～8 所為，均係以一行為觸犯行使偽造私文書、
    詐欺取財2 罪名，就附表二編號2 、3 所為，其穿著前揭員
    警制服係為避免盜刷他人信用卡時遭商家起疑，則其所為應
    係以一行為觸犯行使偽造私文書、詐欺取財及公然冒用公務
    員服飾3 罪名，皆為異種想像競合犯，應依刑法第55條之規
    定，就其附表二編號1- 4、6-8 所示之犯行從一重論以行使
    偽造私文書罪。公訴人認就附表二編號2 、3 部分之公然冒
    用公務員服飾罪應分論併罰，容有誤會；被告丙○○所犯上
    開4 次攜帶兇器竊盜罪、1 次竊盜罪、1 次詐欺取財罪、7
    次行使偽造私文書罪及1 次冒用公務員服飾罪，均時間有異
    ，且盜刷信用卡均非在同一商家所為，故認其犯意各別，行
    為互殊，而應分論併罰；被告丙○○前因竊盜案件，經法院
    以94年度簡字第2818號判決判處有期徒刑3 月確定，於94年
    11月29日易科罰金執行完畢，有臺灣高等法院被告前案紀錄
    表在卷可按，其受有期徒刑之執行完畢後，5 年內故意再犯
    本案有期徒刑以上之罪，除公然冒用公務員服飾罪外，均為
    累犯，俱應依刑法第47條第1 項規定加重其刑，經審酌其前
    曾有竊盜前科，經法院判處罪刑確定且執行完畢在案，竟不
    知悔改，不思以正當方式取得財物，為謀取不法利益，竊盜
    被害人財物，侵害他人之財產法益，又未經他人同意冒用他
    人信用卡消費，破壞信用卡之經濟秩序，為免犯行遭察覺，
    更穿著繡有高雄縣警察局警員臂章及胸章之警員襯衫，假冒
    員警，有礙人民對員警實施公權力之信賴，行為實屬不該，
    惟念及犯後坦承犯行，雖攜帶兇器竊盜，並未持以傷害他人
    ，且竊得之物品部分業據被害人領回，有贓物認領保管單在
    卷可佐，並已賠償被害人所受損失，與被害人達成和解，亦
    有和解書存卷可參，犯後態度尚佳，及其犯罪動機等一切情
    狀，分別量處如附表一、二所示之刑，並就罰金部分諭知如
    易服勞役以新台幣壹仟元折算壹日，復就有期徒刑部分定其
    應執行刑為有期徒刑三年六月，另說明被告丙○○持前開竊
    得之信用卡消費後，將信用卡之商店存根聯簽帳單交予前開
    特約商店員工收受，該文書已非被告所有，自不應另為沒收
    之諭知，惟其於附表二編號1-4 、6-8 所示簽帳單上簽名欄
    所偽造之「乙○○」署名7 枚，仍應依刑法第219 條之規定
    ，宣告沒收；至附表二所示簽帳單之持卡人存根聯各1 張（
    按並無複寫偽造之簽名），固交由被告丙○○執之而屬其所
    有，惟刑法第38條第1 項第3 款所稱犯罪所得之物，乃指因
    實施犯罪而直接取得之物，被告丙○○所取得之持卡人存根
    聯，應僅係因犯罪所生之物，難認係屬犯罪所得，且該存根
    聯既未扣案，客觀上亦不具何財產之價值，自無對之宣告沒
    收之必要；扣案繡有高雄縣警察局之編號1054警用臂章與1
    線3 星胸章之警員長袖襯衫，雖係供被告丙○○犯刑法第15
    9 條所用之物，惟非其所有，業據其供稱為其在他處取得之
    衣物，亦無證據證明為其所有；扣案之警察便帽，尚無證據
    證明與本案犯罪有何關聯；被告丙○○用以行竊附表一編號
    1 、2 、4 、5 之角鐵、扳手、美工刀等物，或為現場拾得
    ，或為被告丙○○所有之物，雖皆為供其犯本件竊盜所用之
    物，惟均未扣案，公訴人亦未聲請宣告沒收，且該等物品客
    觀財產價值甚低，為免日後執行困難，認均無沒收之必要性
    ，故均不予宣告沒收。已依卷存證據詳敘所憑認定之證據與
    認定之理由，所為論敘，經核並無違背經驗法則或論理法則
    ，量處刑亦屬允當。
三、被告丙○○收受判決後於98年11月2 日具狀提起上訴，同年
    11月9 日補提上訴理由書謂：其所以為本件竊盜犯行係因長
    期失業，家庭困窘，為養家糊口，遂萌概括竊盜犯意，在密
    切接近之一定時、地持續實施複數行為，於客觀上認為符合
    一個反覆、延續性之行為觀念，原判決就附表一編號1 、2
    、4 、5 部分認係犯意各別，而分論併罰，顯有未洽；刑事
    審判旨在實現刑罰權分配之正義，故法院對於有罪被告之科
    刑，應符合罪刑相當原則，使輕重得宜，被告丙○○雖鑄下
    過錯，惟因長期失業，為補貼家用始臨時起意，挺而走險，
    惟犯後已後悔不已，並盡力分別償還被害人部分之損失，且
    家中尚有二幼子嗷嗷待哺，原審判處有期徒刑3 年6 月，是
    否符合罪刑相當原，非無可爭論之餘地云云，指摘原判決不
    當。惟查：(一)集合犯固因其行為特質而評價為包括一罪，然
    並非其所有反覆實行之行為，皆一律認為包括一罪，仍須從
    行為人主觀犯意，自始係基於概括性，行為之時空上具有密
    切關係，且依社會通念，認屬包括之一罪為合理適當者，始
    足當之，否則仍應依實質競合予以併合處罰（最高法院97年
    台上字第4506號判決意旨參照）。本件被告丙○○所犯附表
    一所示之竊盜分別為98年4 月19日、同年6 月17日、同年6
    月26日凌晨4 時許、同年6 月26日上午6 時許、同年7 月5
    日，則除同年月26日先後2 次犯行外，行竊時間相去甚遠，
    所侵害之被害者法益不同，而98年4 月26日之2 次竊盜犯行
    ，雖時間接近，惟所侵害之被害法益及手法亦異，是其所犯
    附表所示竊盜犯行難認係集合犯，被告丙○○認所犯附表一
    編號1 、2 、4 、5 部竊盜罪係集合犯云云，所持之法律見
    解即非正確。(二)原判決於量刑時除已考量被告丙○○侵害他
    人之財產法益，未經他人同意冒用他人信用卡消費，破壞信
    用卡之經濟秩序，為免犯行遭察覺，更穿著繡有高雄縣警察
    局警員臂章及胸章之警員襯衫，假冒員警，有礙人民對員警
    實施公權力之信賴外，亦與審酌其犯後承犯行，已與部分被
    害人達成和解等犯後態度，分別量處有期徒刑8 月、7 月、
    4 月、10月、7 月，並與所犯行使偽造文書等部分定其應執
    行刑為有期徒刑3 年6 月，而被告丙○○就原判決附表二所
    示行使偽造文書、詐欺及公然冒用公務員服飾部分並無任何
    指摘，則原判決量處有期徒刑3 年6 月，並無失當之情事，
    是被告丙○○上開指摘，均與未依據卷內既有訴訟資料或提
    出新事證，指摘或表明第一審判決有何採證認事、用法或量
    刑等足以影響判決本旨之不當或違法，而構成應予撤銷之具
    體事由無異，按之上開規定，被告丙○○之上訴顯屬違背法
    律上之程式，應由本院依同法第367 條前段、第372 條規定
    ，不經言詞辯論逕行判決如主文。
中    華    民    國    98    年    11    月    30    日
                   刑事第四庭   審判長法  官  蕭權閔
                                      法  官  陳吉雄
                                      法  官  李嘉興
以上正本證明與原本無異。
本判決關於竊盜及公然冒用公務員服飾部分不得上訴。
如不服本判決其餘部分應於收受本判決後10日內向本院提出上訴
書狀，其未敘述上訴理由者，並得於提起上訴後10日內向本院補
提理由書狀（均須按他造當事人之人數附繕本）「切勿逕送上級
法院」。
中    華    民    國    98    年    11    月    30    日
                                      書記官  郭榮芳
 附表一
┌─┬───┬───┬───┬─────┬──────┬─────┐
│編│被害人│時 間 │地 點 │使用工具及│ 所得財物   │所犯罪名及│
│號│      │      │      │竊盜方式  │            │宣告之刑  │
├─┼───┼───┼───┼─────┼──────┼─────┤
│ 1│甲○○│98年4 │高雄市│以在現場撿│行動電話1支 │丙○○犯攜│
│  │      │月19日│小港區│拾之角鐵（│、現金新台幣│帶兇器竊盜│
│  │      │晚間11│中鋼公│未扣案）擊│（下同）1 萬│罪，累犯，│
│  │      │時許  │司廠區│破車號XN-8│元、佛書3 本│處有期徒刑│
│  │      │      │9 號轉│868 號自用│高雄市後備憲│捌月。    │
│  │      │      │爐停車│小客車駕駛│兵聯絡中心聯│          │
│  │      │      │場    │座車窗竊取│絡證1 張、電│          │
│  │      │      │      │車內財物  │話簿1本     │          │
│  │      │      │      │          │            │          │
├─┼───┼───┼───┼─────┼──────┼─────┤
│ 2│戊○○│98年6 │高雄縣│以自備之板│車號3381-MD │丙○○犯攜│
│  │      │月17日│仁武鄉│手（未扣案│車牌2 面    │帶兇器竊盜│
│  │      │早上5 │文中三│）拆卸停放│            │罪，累犯，│
│  │      │時許  │街83號│在前開地點│            │處有期徒刑│
│  │      │      │前    │之車號3381│            │柒月。    │
│  │      │      │      │-MD 前後車│            │          │
│  │      │      │      │牌        │            │          │
├─┼───┼───┼───┼─────┼──────┼─────┤
│ 3│乙○○│98年6 │高雄市│徒手竊取國│國泰銀行4023│丙○○犯竊│
│  │      │月26日│小港區│泰銀行信用│-0000-0000-0│盜罪，累犯│
│  │      │凌晨4 │福利路│卡1張     │481 號信用卡│，處有期徒│
│  │      │時許  │39號辦│          │1張         │刑肆月。  │
│  │      │      │公室  │          │            │          │
│  │      │      │      │          │            │          │
├─┼───┼───┼───┼─────┼──────┼─────┤
│ 4│丁○○│98年6 │高雄市│趁被害人在│皮夾1 個（內│丙○○犯攜│
│  │      │月26日│前金區│車號4868-X│有現金15000 │帶兇器竊盜│
│  │      │早上6 │五福路│N 自用小客│元、華南銀行│罪，累犯，│
│  │      │時許  │與成功│車車內睡覺│提款卡1 張、│處有期徒刑│
│  │      │      │路口  │時，以自備│身分證、健保│拾月。    │
│  │      │      │      │之美工刀（│卡及汽車駕照│          │
│  │      │      │      │未扣案）割│各1 張、臺灣│          │
│  │      │      │      │破被害人右│土地銀行1 萬│          │
│  │      │      │      │後方口袋而│7000元支票1 │          │
│  │      │      │      │竊取皮夾1 │張）、勞力士│          │
│  │      │      │      │個及車內其│手錶1 支與鑽│          │
│  │      │      │      │他財物。  │石戒指1 枚。│          │
│  │      │      │      │          │            │          │
├─┼───┼───┼───┼─────┼──────┼─────┤
│ 5│張簡郁│98年7 │高雄縣│以自備之板│車號0599-NV │丙○○犯攜│
│  │薇    │月5 日│鳳山市│手（未扣案│車牌2 面    │帶兇器竊盜│
│  │      │晚間10│誠勇路│）拆卸停放│            │罪，累犯，│
│  │      │時許  │43號  │在前開地點│            │處有期徒刑│
│  │      │      │      │之車號0599│            │柒月。    │
│  │      │      │      │-NV 前後車│            │          │
│  │      │      │      │牌        │            │          │
│  │      │      │      │          │            │          │
└─┴───┴───┴───┴─────┴──────┴─────┘
 附表二
┌─┬────┬─────┬────┬──┬─────────┐
│編│ 時 間  │特約商店  │刷卡金額│簽名│所犯罪名及宣告之刑│
│號│        │          │        │    │                  │
├─┼────┼─────┼────┼──┼─────────┤
│ 1│98年6 月│統一精工股│        │    │丙○○犯行使偽造私│
│  │27日凌晨│份有限公司│1300元  │  有│文書罪，累犯，處有│
│  │4 時41分│鳥松二站加│        │    │期徒刑參月，簽帳單│
│  │        │油站      │        │    │上偽造之「乙○○」│
│  │        │          │        │    │署名壹枚沒收。    │
├─┼────┼─────┼────┼──┼─────────┤
│ 2│98年6 月│新焦點麗車│        │    │丙○○犯行使偽造私│
│  │27日19時│坊股份有限│13600元 │  有│文書罪，累犯，處有│
│  │16分    │公司鳳山營│        │    │期徒刑肆月，簽帳單│
│  │        │業所      │        │    │上偽造之「乙○○」│
│  │        │          │        │    │署名壹枚沒收。    │
├─┼────┼─────┼────┼──┼─────────┤
│ 3│98年6 月│高祥汽車有│        │    │丙○○犯行使偽造私│
│  │28日15時│限公司營業│8466元  │  有│文書罪，累犯，處有│
│  │35分    │處        │        │    │期徒刑肆月，簽帳單│
│  │        │          │        │    │上偽造之「乙○○」│
│  │        │          │        │    │署名壹枚沒收。    │
├─┼────┼─────┼────┼──┼─────────┤
│ 4│98年6 月│台糖大發加│700元   │  有│丙○○犯行使偽造私│
│  │28日16時│油站      │        │    │文書罪，累犯，處有│
│  │02分    │          │        │    │期徒刑參月，簽帳單│
│  │        │          │        │    │上偽造之「乙○○」│
│  │        │          │        │    │署名壹枚沒收。    │
├─┼────┼─────┼────┼──┼─────────┤
│ 5│98年6 月│屈臣氏鳳山│2702元  │  無│丙○○犯詐欺取財罪│
│  │28日22時│分公司    │        │    │，累犯，處有期徒刑│
│  │        │          │        │    │月參月。          │
├─┼────┼─────┼────┼──┼─────────┤
│ 6│98年6 月│統一精工股│        │    │丙○○犯行使偽造私│
│  │30日10時│份有限公司│ 700元  │  有│文書罪，累犯，處有│
│  │15分    │鳳山加油站│        │    │期徒刑參月，簽帳單│
│  │        │          │        │    │上偽造之「乙○○」│
│  │        │          │        │    │署名壹枚沒收。    │
├─┼────┼─────┼────┼──┼─────────┤
│ 7│98年7 月│屈臣氏五甲│ 1106元 │  有│丙○○犯行使偽造私│
│  │1日12 時│分公司    │        │    │文書罪，累犯，處有│
│  │24分    │          │        │    │期徒刑參月，簽帳單│
│  │        │          │        │    │上偽造之「乙○○」│
│  │        │          │        │    │署名壹枚沒收。    │
├─┼────┼─────┼────┼──┼─────────┤
│ 8│98年7 月│吉祥加油站│ 1336元 │  有│丙○○犯行使偽造私│
│  │4 日凌晨│          │        │    │文書罪，累犯，處有│
│  │1 時13分│          │        │    │期徒刑參月，簽帳單│
│  │        │          │        │    │上偽造之「乙○○」│
│  │        │          │        │    │署名壹枚沒收。    │
└─┴────┴─────┴────┴──┴─────────┘


司法院資訊處製作；財團法人民間司法改革基金會備份。
